【裁判字號】    88,上訴,1582
【裁判日期】    890105
【裁判案由】    偽造貨幣
【裁判全文】
臺灣高等法院臺中分院刑事判決                八十八年度上訴字第一五八二號
    上  訴  人
    即  被  告  戊○○
    指定辯護人  本院公設辯護人  乙○○
    上  訴  人
    即  被  告  辛○○
    選任辯護人  張績寶
                張繼準
    上  訴  人
    即被告蔣信  丁○○
    元之母
右上訴人因偽造貨幣案件，不服台灣彰化地方法院八十八年度訴字第一五一號中華民
國八十八年六月二日第一審判決（起訴案號：台灣彰化地方法院檢察署八十八年度偵
字第七四七號）提起上訴，本院判決如左：
    主  文
原判決撤銷。
戊○○、辛○○共同連續行使偽造之通用紙幣，戊○○處有期徒刑伍年，辛○○處有
期徒刑肆年捌月。
扣案偽造之通用紙幣肆拾柒張（號碼均為ＡＺ925825bk）均沒收。
    事  實
一、戊○○與辛○○均明知由戊○○因意圖供行使之用而收集之面額新台幣（下同）
    千元鈔票（號碼均為ＡＺ925825bk）四十七張均係偽造之通用紙幣，竟共同基於
    概括犯意之聯絡，二人共謀行使之，由戊○○將偽造紙幣交付予辛○○(1)於八十
    八年一月十二日十四時四十分許，至彰化縣彰化市○○路五十一號「大原蒸餃大
    王」，持上揭偽造之千元鈔票一張向老闆庚○○○購買水餃。(2)於同日十五時許
    ，至彰化縣彰化市○○路四六五號之檳榔攤，持上揭偽造之千元鈔票一張向老闆
    王碧霜購買檳榔五十元。(3)復於同日十九時五十五分，由戊○○駕車搭載辛○○
    至彰化縣彰化市○○路一三六號前之檳榔攤，持上揭偽造之千元鈔票一張向老闆
    林啟仁購買檳榔五十元，而多次行使偽造之通用紙幣（公訴人誤為偽造之通用貨
    幣）。嗣於八十八年一月十三日三時許，在彰化縣彰化市○○街八九號皇冠旅社
    前為警查獲辛○○，並扣得上揭偽造之千元通用紙幣四十七張（於梁誌詳之皮包
    中扣得四十四張及上揭已為行使之三張）。
二、案經彰化縣警察局彰化分局報告台灣彰化地方法院檢察署檢察官偵查起訴。
    理  由
一、右揭犯罪事實，業據被告辛○○坦承不諱，惟訊之被告梁誌詳固坦承曾陪同辛○
    ○購買檳榔，且係經警於其所有之皮包中扣得上揭偽造鈔票，然否認有與辛○○
    共同行使偽造之通用紙幣之情事，辯稱：假鈔並非由其交予辛○○，辛○○提議
    購買檳榔便隨同，其不知辛○○行使偽造之鈔票；而皮包中之偽鈔，係由辛○○
    所放置，當時同車之己○○可證明此情云云。經查：上揭供行使之偽造鈔票，確
    為被告戊○○交予被告辛○○行使，又被告戊○○駕車搭載被告辛○○至彰化縣
    彰化市○○路一三六號前之檳榔攤，持上揭偽造之千元鈔票一張向老闆林啟仁購
    買檳榔五十元，而行使偽造之通用紙幣等事實，業據被告辛○○迭於警訊、偵查
    、原審及本院供承明確（偵查卷三頁背面－五頁、三十七頁背面；原審卷二十三
    頁背面；本院卷八十七頁），所供行使偽造鈔票部分，核與被害人庚○○○、王
    碧霜及林啟仁分別於警訊及原審所述情節相符合（偵查卷八－十頁；原審卷三十
    二頁），其中被害人林啟仁且稱：係兩人共同駕車至其檳榔攤等語。且被告戊○
    ○亦供承上揭偽造鈔票四十四張係在其皮包內查獲，且與被告辛○○共同至該檳
    榔攤購買檳榔等情（原審卷二十四頁背面、六十八頁背面；本院卷五十一頁），
    其所舉證人己○○於原審證述：未曾見辛○○將上揭偽造鈔票放置於戊○○之皮
    包內等語（原審卷五十一頁），又於本院所舉證人丙○○證稱：伊將汽車借予戊
    ○○時，未注意戊○○有無拿皮包，戊○○有無將錢交給辛○○，亦未看見等語
    （本院卷八十七頁背面），其等所為證詞均不足據為對被告戊○○認定有利之證
    據。復有偽造千元鈔票四十七張扣案可憑，經送鑑驗，確係為偽造之通用紙幣，
    有台灣銀行員林分行八十八年一月二十八日銀員出字第四四五號函一紙在卷足憑
    （偵查卷四十四頁）。綜上所述，扣案之偽造紙鈔係被告戊○○意圖供行使之用
    而收集，被告戊○○、辛○○事前已有同謀共同行使上揭偽造鈔票，而推由被告
    辛○○實施行使，事證甚明，被告戊○○所否認與辯解不足採信，被告等犯行均
    堪認定。
二、核被告戊○○、辛○○所為，均係犯刑法第一百九十六條第一項之行使偽造之通
    用紙幣罪，被告戊○○收集、交付偽造通用紙幣之低度行為，已為其進而行使之
    高度行為所吸收，均不另論罪。按共同正犯者，係指兩個以上之單獨正犯，基於
    共同之行為決意，各自分擔犯罪行為之一部或全部，共同實現構成要件而言；又
    以自己共同犯罪之意思，參與實施犯罪構成要件以外之行為，或以自己共同犯罪
    之意思，事先同謀，而由其中一部分人實施犯罪之行為者，均為共同正犯，大法
    官會議釋字第一○九號可資參照，被告戊○○參與共謀，提供偽造紙幣，再推由
    被告辛○○下手實施，彼此間有犯意之聯絡及行為之分擔，為共同正犯。其先後
    多次犯行，時間緊接，方法相同，觸犯構成要件相同之罪，顯係基於概括犯意為
    之，為連續犯，依刑法第五十六條之規定，以一罪論，並加重其刑。公訴人於起
    書犯罪事實欄認為被告兩人所為，係共同連續行使偽造之通用貨幣，然所謂之貨
    幣係指有別於紙幣，其本身除具有信用性價值外，並兼具經濟性價值之硬幣而言
    ，被告兩人所行使者為偽造之千元紙鈔，是起訴書所載，容有誤會。原審以被告
    罪證明確，依法論罪科刑，固非無見，惟查：原判決於犯罪事實認定「戊○○因
    不詳原因所持有之面額新台幣（下同）千元鈔票（號碼均為ＡＺ925825bk）四十
    七張均係偽造之通用紙幣」，惟於理由中卻論敘：被告戊○○收集、交付偽造通
    用紙幣之低度行為，已為其進而行使之高度行為所吸收，均不另論罪，致事實與
    理由前後矛盾，自有未當。被告戊○○上訴意旨否認交付偽造貨幣予辛○○，被
    告辛○○上訴意旨指摘原判決量刑過重，固無可取，惟原判決既有上述可議之處
    ，自屬無可維持，應由本院撤銷改判。爰審酌被告兩人犯罪之動機、目的、犯罪
    時所受之刺激、犯罪之手段、犯罪所生之危險或損害、犯罪後之態度等一切情狀
    ，分別量處被告戊○○有期徒刑五年、被告辛○○有期徒刑四年八月之刑。扣案
    之偽造千元通用紙幣四十七張，不問屬於犯人與否，均依刑法第二百條之規定宣
    告沒收。
據上論斷，應依刑事訴訟法第三百六十九條第一項前段、第三百六十四條、第二百九
十九條第一前段，刑法第二十八條、第五十六條、第一百九十六條第一項、第二百條
、罰金罰鍰提高標準條例第一條前段，判決如主文。
本案經檢察官甲○○到庭執行職務。
中      華      民      國    八十九    年      一      月      五      日
                                  臺灣高等法院臺中分院刑事第七庭
                                        審判長法  官  劉  連  星
          法  官  林  秋  華
                                              法  官  江  錫  麟
右正本證明與原本無異。
如不服本判決應於收受送達後十日內向本院提出上訴書狀，其未述上訴之理由者並
得於提起上訴後十日內向本院補提理由書（均須按他造當事人之人數附繕本）。
                                              書記官  謝  雅  惠
中      華      民      國    八十九     年      一       月     六     日
附錄本案科刑法條
刑法第一百九十六條第一項：
行使偽造、變造之通用貨幣、紙幣、銀行券或意圖供行使之用而收集或交付於人者，
處三年以上十年以下有期徒刑，得併科五千元以下罰金。
                                                                        Ｑ


司法院資訊處製作；財團法人民間司法改革基金會備份。
